【裁判字號】    96,簡上,92
【裁判日期】    970219
【裁判案由】    違反毒品危害防制條例
【裁判全文】
臺灣臺南地方法院刑事判決              96年度簡上字第92號
上  訴  人  臺灣臺南地方法院檢察署檢察官
上  訴  人  甲○○
即  被  告
上列上訴人因被告違反毒品危害防制條例案件，不服本院中華民
國96年1月8日96年度簡字第28號第一審刑事簡易判決（聲請簡易
判決處刑案號：臺灣臺南地方法院檢察署95年度毒偵字第3266號
），提起上訴，本院管轄第二審之合議庭審理，判決如下︰
    主  文
原判決撤銷。
甲○○施用第二級毒品，累犯，處有期徒刑貳月，如易科罰金，
以新臺幣壹仟元折算壹日，減為有期徒刑壹月，如易科罰金，以
新臺幣壹仟元折算壹日。
    事  實
一、甲○○前因違反麻醉藥品管理條例案件，經本院以83年度少
    訴字第16號刑事判決判處有期徒刑2 年8 月確定，嗣經臺灣
    高等法院臺南分院以83年度少訴字第2086號刑事判決駁回上
    訴，並諭知緩刑5 年確定，嗣經撤銷緩刑入監服刑，於民國
    92年8 月13日假釋出獄併付保護管束，於93年7 月7 日假釋
    期滿未經撤銷而視為執行完畢。嗣因違反毒品危害防制條例
    案件，經本院以90年度毒聲字第1521號裁定送觀察、勒戒後
    ，認有繼續施用毒品之傾向，復經本院以90年度毒聲字第21
    24號裁定送強制戒治，嗣因認無繼續戒治之必要，本院以91
    年度毒聲字第657 號裁定停止戒治，所餘戒治期間付保護管
    束，於91年5 月16日停止戒治釋放，並於同年10月4 日戒治
    期滿執行完畢，經臺灣臺南地方法院檢察署檢察官以91年度
    戒毒偵字第347 號為不起訴處分確定。
二、甲○○不知悔改，於上開強制戒治執行完畢後5 年內，復基
    於施用第二級毒品之犯意，於95年9 月15日16時許，在臺南
    縣新營市○○路68號1 樓租屋處內，以將第二級毒品甲基安
    非他命（起訴書誤載為安非他命）置入玻璃球內加熱後吸食
    煙霧之方式，施用甲基安非他命1 次。
三、因甲○○有心悔悟，在前述施用第二級毒品犯行尚未被有偵
    查犯罪職務之機關或公務員發覺前，即於95年9 月17日上午
    10時許，主動至臺南縣警察局善化分局，除向員警坦承前開
    施用第二級毒品之犯行外，並供出其毒品來源為連瑞霖，且
    經警於當日上午11時10分許，徵得其同意採尿送驗，結果確
    呈甲基安非他命陽性反應。
四、案經臺南縣警察局善化分局報請臺灣臺南地方法院檢察署檢
    察官偵查終結後聲請簡易判決處刑。
    理  由
一、程序方面─
  (一)按被告於第二審經合法傳喚，無正當之理由不到庭者，得不
    待其陳述，逕行判決，為刑事訴訟法第371 條所明文。次按
    對於簡易判決處刑不服而上訴者，得準用上開規定，此觀諸
    刑事訴訟法第455 條之1 第3 項之規定自明。本件本院97年
    1 月24日審理期日傳票，已於96年12月27日寄存送達，而於
    97年1 月6 日發生送達效力，有本院送達證書在卷可稽，是
    本件被告甲○○經本院合法傳喚後，無正當理由未到庭，本
    院爰不待其陳述，而為一造辯論判決，合先敘明。
  (二)司法警察等偵查輔助人員於案件未移送檢察官偵辦前之調查
    犯罪階段，依據檢察長之概括授權，先行將尿液、血液、毒
    品、槍砲、彈藥、刀械等證物送請檢察機關預先核定之專責
    鑑定人或鑑定機關（團體）實施鑑定，基於檢察一體原則，
    該鑑定人或鑑定機關（團體）亦應視同受承辦檢察官所選任
    或囑託而執行鑑定業務，其等出具之書面鑑定報告應屬刑事
    訴訟法第206 條所定之傳聞例外，當具有證據能力，業據臺
    灣高等法院暨其所屬法院於92年8 月間舉行之刑事訴訟新制
    法律問題研討會決議在案）。從而，本件被告之尿液，經由
    查獲之警察單位依先前轄區檢察署檢察長事前概括選任鑑定
    機關，即長榮大學該鑑定機關於95年10月18日所出具之尿液
    確認報告（參警卷第16頁），即具有證據能力而得為本案之
    證據。
  (三)臺南縣警察局善化分局偵辦「毒品危害防制條例」案嫌犯尿
    液送驗編號暨年籍對照表（警卷第17頁），性質上為公務員
    於職務上製作之紀錄文書、證明文書，復無刑事訴訟法第15
    9 條之4 第1 款所定顯有不可信之情況，且無證據證明係公
    務員違背法定程序所取得，依法亦有證據能力。
二、認定犯罪事實所憑證據及理由─
  (一)被告甲○○於本院審理期日經合法傳喚未到庭，惟其對於上
    揭時、地施用第二級毒品甲基安非他命之犯罪事實，於本院
    96年4 月30日準備程序時坦承不諱（參本院二審卷第49頁）
    ，且其於95年9 月17日上午11時10分許為警所採集之尿液，
    經送往長榮大學以GC/MS方法（氣相層析/質譜儀法）檢驗，
    結果確呈第二級毒品甲基安非他命之陽性反應，有該鑑定機
    關95年10月18日尿液確認報告在卷可稽（參警卷第16頁）。
  (二)依據CLARKE'S  ISOLATION  AND IDENTIFICATION OF DRUGS
    第2 版記載，服用甲基安非命後24小時內約有服用量之 70%
    排泄於尿液中，其於尿液排出最長期限，受施用劑量、施用
    方式、個人體質及其代謝情況等因素影響，因個案而異，一
    般可檢出最長時限為服用後1 日至5 日，有行政院衛生署管
    制藥品管理局92年3 月10日管檢字第0920001495號函釋在案
    ，此為本院職務上已知之事實。本件被告供認於95年9 月15
    日16時許，在其住處施用第二級毒品甲基安非他命，嗣於相
    隔2 日，為警採集之尿液送請長榮大學檢驗結果，其尿液確
    呈甲基安非他命陽性反應，依據前開函釋說明，認被告之任
    意性自白核與事實相符，應堪採信。
  (三)被告前因施用毒品案件，經本院以90年度毒聲字第1521號裁
    定送觀察、勒戒後，認有繼續施用毒品之傾向，復經本院以
    90年度毒聲字第2124號裁定送強制戒治，嗣因認無繼續戒治
    之必要，本院以91年度毒聲字第657 號裁定停止戒治，所餘
    戒治期間付保護管束，於91年5 月16日停止戒治釋放，並於
    同年10月4 日戒治期滿執行完畢，經臺灣臺南地方法院檢察
    署檢察官以91年度戒毒偵字第347 號為不起訴處分確定等事
    實，有臺灣高等法院被告前案紀錄表、臺灣高等法院在監押
    計錄表及臺灣臺南地方法院檢察署91年度戒毒偵字第347 號
    不起訴處分書等在卷可查，被告於強制戒治執行完畢釋放後
    5 年內，再犯本件施用第二級毒品甲基安非他命之罪，自應
    依法論罪科刑。
  (四)從而，本件事證明確，被告施用第二級毒品之犯行，犯行堪
    以認定，應予依法論科。
三、論罪科刑之理由─
  (一)查甲基安非他命係屬毒品危害防制條例第2 條第2 項第2 款
    所列之第二級毒品，故核被告所為，係犯毒品危害防治條例
    第10條第2 項之施用第二級毒品罪。被告施用前後持有第一
    級毒品之低度行為，應為施用高度行為所吸收，不另論罪。
  (二)被告前有如事實欄所示之前科紀錄及徒刑執行等情，有臺灣
    高等法院被告前案紀錄表在卷可憑，其於5 年以內故意再犯
    本件有期徒刑以上之罪，為累犯，而應依刑法第47條第1 項
    規定，加重其刑。
  (三)被告在前述施用第二級毒品犯行尚未被有偵查犯罪職務之機
    關或公務員發覺前，即於95年9 月17日上午10時許，主動至
    臺南縣警察局善化分局，向該局員警坦承前揭犯行，並進而
    接受裁判等情，有臺南縣警察局善化分局96年11月16日南縣
    警善偵字第0951000952號刑事案件報告書附卷可佐（參偵查
    卷第1 頁至第2 頁），是其所為業已符合自首要件，爰依刑
    法第62條前段規定，予以減輕其刑。
  (四)再者，被告於95年9 月17日上午10時許，前往臺南縣警察局
    善化分局，除向該局員警自首前開施用毒品之犯行外，尚供
    出其所施用第二級毒品甲基安非他命來源係購自案外人連瑞
    霖，繼為警查獲連瑞霖，連瑞霖並因販賣第二級毒品犯行，
    經臺灣臺南地方法院檢察署檢察官以96年度偵續字第1 號提
    起公訴，嗣經本院以96年度訴字第403 號刑事判決判處徒刑
    在案（現於臺灣高等法院臺南分院審理中）等情，除為承辦
    案外人連瑞霖販賣毒品案件之臺南縣警察局善化分局員警鍾
    介元於檢察官偵查中證述明確外，並有被告前開95年9 月17
    日警詢筆錄、96年1 月17日檢察官偵訊筆錄（上開筆錄均附
    於臺灣臺南地方法院檢察署96年度偵續字第1 號偵查卷內，
    經本院調取影印附於本院二審卷第53頁至第68頁）及本院96
    年度訴字第403 號刑事案件之96年8 月28日審判筆錄（該刑
    事卷經本院調取影印附於本院二審卷第76頁至第91頁）可參
    。是依毒品危害防制條例第17條之立法意旨既在鼓勵具體供
    出上游販毒者，俾資追查前手毒梟及上游毒品，以杜絕毒品
    之蔓延與氾濫，而參諸最高法院94年度臺上字3492號及4149
    號判決意旨所稱「供出毒品來源，因而破獲者」，係指被查
    獲後供出毒品來源，而另行逮獲販毒者或破獲毒品而言，被
    告自當符合毒品危害防制條例第17條之規定，應據此減輕其
    刑。
  (五)被告同時有加重及減輕之事由，爰依法先加重後減輕之。
四、撤銷改判之理由─
  (一)原審據以論處被告罪刑，固非無見。惟查：(1)被告於本案僅
    施用第二級毒品甲基安非他命1 次，原判決認定被告自95年
    9 月1 日某時許起至同月15日16時許，反覆施用多次，恐有
    未合（詳後述）。(2)被告確因供出毒品來源，並因而逮獲販
    毒者，亦據本院論述如前，應有毒品危害防制條例第17條減
    輕其刑規定之適用，原審以案外人連瑞霖涉案部分經臺灣臺
    南地方法院檢察署檢察官為不起訴處分，認被告無該規定之
    適用，容有未恰。檢察官及被告之上訴意旨均認原判決未依
    該規定予以減輕其刑，為有理由，自應由本院將原判決撤銷
    改判。
  (二)本院審酌被告曾因施用毒品案件，經裁定送勒戒處所觀察、
    勒戒及令入戒治處所施以強制戒治，其後並因施用毒品案件
    ，入獄服刑，此有上開刑案資料足參，仍未戒除毒癮，復犯
    本件施用第二級毒品之犯行，足見其意志不堅，惟念其施用
    第二級毒品乃自戕一己之身體健康，尚未害及他人，犯罪後
    復坦承犯行，態度良好等一切情狀，量處如主文所示之刑。
  (三)被告犯本罪係在96年4 月24日以前，亦無其他不合中華民國
    九十六年罪犯減刑條例所定不得減刑之情形，爰依中華民國
    九十六年罪犯減刑條例第2 條第1 項第3 款及第7 條之規定
    ，減其宣告刑二分之一，併予諭知易科罰金折算之標準。
五、不另為無罪諭知部分─
  (一)公訴意旨略以：被告基於施用第二級毒品甲基安非他命之犯
    意，自95年9 月1 日上午某時許至同年15日16時前某時許止
    （不包括本院前開所認定之95年9 月15日16時許，該次施用
    第二級毒品甲基安非他命之犯行），在臺南縣新營市○○路
    68號1 樓租屋處內，以將第二級毒品甲基安非他命置入玻璃
    球內加熱後吸食煙霧之方式，施用甲基安非他命多次。因認
    被告此部分亦涉犯毒品危害防制條例第10條第2 項之施用第
    二級毒品罪嫌云云。
  (二)按犯罪事實應依證據認定之，無證據不得認定犯罪事實；被
    告之自白，不得作為有罪判決之唯一證據，仍應調查其他必
    要之證據，以察其是否與事實相符；又不能證明被告犯罪者
    ，應諭知無罪之判決，刑事訴訟法第154 條第2 項、第 156
    條第2 項及第301 條第1 項分別定有明文。次按「犯罪事實
    應依證據認定之，所謂證據，須適於為被告犯罪事實之證明
    者，始得採為斷罪資料。」、「認定犯罪事實所憑之證據，
    雖不以直接證據為限，間接證據亦包括在內；然而無論直接
    或間接證據，其為訴訟上之證明，須於通常一般之人均不致
    有所懷疑，而得確信其為真實之程度者，始得據為有罪之認
    定」，又認定不利於被告之事實，須依積極證據，苟積極證
    據不足為不利於被告事實之認定時，即應為有利於被告之認
    定，更不必有何有利之證據，亦據最高法院著有53年臺上字
    第2750號、76年臺上字第4986號及30年上字第816 號判例意
    旨可資參照。尚且，刑事訴訟法第161 條已於91年2 月8 日
    修正公布，已規定檢察官就被告犯罪事實，應負舉證責任，
    並指出證明之方法。因此，檢察官對於起訴之犯罪事實，應
    負提出證據及說服之實質舉證責任。倘其所提出之證據，不
    足為被告有罪之積極證明，或其指出證明之方法，無從說服
    法院以形成被告有罪之心證，基於無罪推定之原則，自應為
    被告無罪判決之諭知，亦據最高法院92年臺上字第128 號判
    例明揭此旨。申言之，刑事訴訟制度受「倘有懷疑，則從被
    告之利益為解釋」、「被告應被推定為無罪」原則所支配，
    故得為訴訟上證明者，無論為直接或間接證據，須客觀上於
    吾人一般社會生活經驗均不致有所懷疑，而達於確信之程度
    者，且除認定被告犯罪之外，無從本於同一事證為其他有利
    於被告之合理推斷，始可以之為不利之認定，倘其證明尚未
    達於確信之程度，而有合理可疑存在時，即難據為被告有罪
    之認定。
  (三)公訴人認被告涉犯上開施用第二級毒品犯行，係以被告之自
    白、尿液送驗編號暨年籍對照表及長榮大學尿液檢驗確認報
    告為其論據。經查：
  1.被告於95年9 月17日上午11時10分許，經警採尿送驗結果，
    固呈甲基安非他命陽性反應，有前述長榮大學所出具尿液檢
    驗確認報告可稽。
  2.然而依據行政院衛生署管制藥品管理局上揭函釋說明，被告
    於前述時間經警採尿送驗結果，固呈甲基安非他命陽性反應
    ，然此僅可佐證其於為警採尿前回溯1 日至5 日內某時（即
    本院所認定95年9 月15日16時許之該次施用毒品犯行），在
    其上開住處施用第二級毒品甲基安非他命1 次，尚無法據此
    推論其於前開期間尚有多次施用甲基安非他命之犯行。
  3.綜上所述，公訴人認被告涉犯此部分施用第二級毒品之犯行
    所憑之證據，即未達通常一般人均不致有所懷疑，而得以確
    信其為真實之程度。此外，復查無其他積極證據足資證明被
    告有此部分施用第二級毒品之犯行，本應就此部分為被告無
    罪之諭知，惟公訴意旨認此部分與前開有罪部分有集合犯之
    一罪關係，依審判不可分原則，爰不另為無罪之諭知，併此
    敘明。
六、適用之法律─
  (一)刑事訴訟法第455 條之1 第1 項、第3 項、第369 條第1 項
    前段、第364 條、第371 條。
  (二)毒品危害防制條例第10條第2 項、第17條。
  (三)刑法第11條前段、第47條第1 項、第62條前段、第41條第 1
    項前段。
  (四)中華民國96年罪犯減刑條例第2 條第1 項第3 款、第7 條。
本案經檢察官李宗榮到庭執行職務。
中    華    民    國    97    年    2     月    19    日
                  刑事第十三庭  審判長法  官  張維君
                                      法  官  蔡直青
                                      法  官  莊玉熙
以上正本證明與原本無異。
本件不得上訴。
                                      書記官  黃傳鈞
中    華    民    國    97    年    2     月    22    日
附錄本判決論罪法條：
毒品危害防制條例第10條第2項
施用第二級毒品者，處3 年以下有期徒刑。


司法院資訊處製作；財團法人民間司法改革基金會備份。
